行　政　法　院　判　決　　　　　　　　　　　　　　八十七年度判字第八六八號
　　原　　　告　甲○○
　　訴訟代理人　吳再進
　　被　　　告　財團法人二二八事件紀念基金會
右當事人間因有關二二八事件處理及補償條例事件，原告不服行政院中華民國八十六
年十二月五日台八十六訴字第四七七二三號再訴願決定，提起行政訴訟，本院判決如
左︰
　　主  文
原告之訴駁回。
　　事  實
緣原告於民國八十五年五月二十七日以其原係藥商，經營藥品製造、批售，於二二八
事件後因故被捕並羈押等情，向被告申請受難者補償金。經該會調查結果，以本案因
證據不足以認定其受難事實，無法給予補償，於八十六年六月十一日以二二八政字
第○○七○五號書函復原告。原告不服，以受難事實發生距今已五十年，雖無法提供
書面文件證明，然所舉證人之證詞已足證明其因二二八事件受違法羈押之事實云云，
向行政院提起訴願，遭決定駁回，遂提起本件行政訴訟。茲摘兩造訴辯意旨如次：
原告起訴意旨略謂︰一、原告於二二八事件中被捕，其住所、逮捕所（麻豆分局、台
北警備總部、台東油仔灣監獄）均已煙沒，向基金會申請補償雖無直接證據，但附以
親友共八人之書面證明，確知此事。基金會未能明查五十年前混亂之時空背景以上述
逮捕地均無檔案資料證據不足，退回原告申請，完全否定八位年紀七、八十歲鄉下老
人之證詞，且無證人王顯揚、王玉女對逮捕地所探監的描述。亦未對逮捕者麻豆分
局黃添福警官之資料作任何查詢。二、基金會以原告之證人均為近親，未予採信其證
詞，于五十年前之白色恐佈中，原告被捕除了其親友誰知曉此事，為此作證，以現行
法律「近親不得作證」去規範五十年前之背景狀況，失之嚴苛也失之法律追求公理、
正義之原則。三、基金會以證人「僅據傳聞得知，並非目擊證人」而否定其證詞，令
人痛心，原告被捕時，只有逮捕者黃添福警官及隨員二人才是惟一之目擊者，家人被
通知時，已是幾個月後的台北金華街警備總部，所有親友包括原告妻兒當然均非目擊
證人。四、基金會以「證人證詞與原告所述事實不相符」為理由，認定不是「有力人
證」，更說明基金會並未深入詳查，證人對原告五十年前之經濟、職業後續之精神狀
況、子女生活，在認知上當然有若干之差異或些許的記憶模糊，除非是非法串供，否
則與原告所述，如何能完全相符，但對原告在二二八事件中被捕是一致的陳述。五、
基金會以證人陳荐是原告唯一非親屬之說明並不真確，證人李金蟬是原告之鄰居（並
未被查詢）證人陳發輝只是好幾代的遠遠親。原告代表過年返鄉尋求更多人證，得知
多人已過逝多人中風、臥病，不忍提出人證要求，但仍有兩位鄰居願挺身為原告作證
（附件中之胡金環、林越）。六、綜上所陳，本案原處分、訴願之決定均未能體恤五
十年前二二八之歷史悲劇，對一個八十餘歲的重殘老人之原告更是二次傷害。敬祈鈞
院詳予審核，賜依法判決撤銷原處分、訴願決定，並由基金會重審本案原告之申請等
語。
被告答辯意旨略謂︰行政院訴願決定書中，有關無法補償之理由十分詳盡，茲引用為
答辯理由，請參照所附文件。其他答辯理由如下。原告所受之羈押即使屬實，可是在
查無官方檔案記載之情形下，其羈押之原因確實無法證明與二二八事件有關。且原告
受羈押之地點在台東油仔灣，據本會已知之資料，尚無二二八事件案犯遭羈押於該地
之例。因此依現有證據資料顯示，本案證據不足，無法給予補償。請求駁回原告之訴
等語。
　　理  由
按「行政院為處理受難者之認定及申請補償事宜，得設『財團法人二二八事件紀念基
金會』（下簡稱紀念基金會），由學者專家、社會公正人士、政府及受難者家屬代表
組成之。」「補償金之申請、認定程序及發放事宜，由紀念基金委員會定之。」為二
二八事件處理及補償條例第三條第一項及第七條第三項所規定。又當事人主張事實須
負舉證責任，倘其所提出之證據不足為主張事實之證明，自不能認其主張之事實為真
實，本院三十六年判字第十六號著有判例。本件原告於八十五年五月二十七日以其原
係藥商，經營藥品製造、批售，於二二八事件後因故被捕並羈押等情，向被告申請受
難者補償金。經該會調查結果，以本案因證據不足以認定其受難事實，無法給予補償
，於八十六年六月十一日以二二八政字第○○七○五號書函原告。原告不服，循序
提起行政訴訟。主張：其受難之事實，有親友及鄰居八人出具之書面證明書可以證明
。被告以該證人等均為原告之近親為由，否定其證明力，復未查詢當時逮捕原告之麻
豆分局警官黃添福，遽予否准原告之請求，不無違誤等語。查本案前經被告函請法務
部、軍管區司令軍法處、台灣省政府警政廳、及台南縣警察局麻豆分局，調查原告於
二二八事件受難事實，均覆以查無檔案資料可查，有各函存原處分卷可稽。而原告提
出之胡金環等人出具之證明書，乃係私文書，依行政訴訟法第三十三條準用民事訴訟
法第三百五十七條之規定，於舉證人證明其為真正前，尚難認有實質之證明力，況經
被告查無其他證據足證其因二二八事件受羈押，其主張尚非可採。被告否准原告補償
之請求，揆諸首揭規定洵無違誤，訴願決定予以駁回，亦無不合。原告起訴意旨難認
有理由，應予駁回。
據上論結，本件原告之訴為無理由。爰依行政訴訟法第二十六條後段，判決如主文。
中    華    民    國     八十七      年      五      月      十四       日
                    行 政 法 院 第 二 庭
                                審 判 長 評  事      黃  綠  星
                                         評  事      廖  政  雄
                                         評  事      徐  樹  海
                                         評  事      彭  鳳  至
                                         評  事      黃  合  文
右  正  本  證  明  與  原  本  無  異
                                         法院書記官  蘇  金  全
中    華    民    國     八十七      年      五      月      十五       日
